---
title: 'Análisis de Variable Instrumental en Homeless'
author: "Mateo, Sebastián, Genaro"
published_date: "31/01/2024"
echo: true #código
include: true #imprimir
format: pdf
editor: visual
output:
  pdf_document: 
    latex_engine: xelatex
editor_options:
  chunk_output_type: console
---

```{r, include=FALSE}
knitr::opts_chunk$set(echo = TRUE, 
                      comment = NULL, 
                      fig.width=12, 
                      fig.height=8, 
                      fig.align = "center")
options(width = 160)
options(digits = 3)

#install.packages(c("lmtest", "AER"))
library(tidyverse)
library(stats)
library(lmtest)
library(AER) #applied econometris
library(GGally)
library(dplyr)
library(ggcorrplot)
library(ggplot2)
library(gridExtra)
library(corrplot)
library(MASS)

```

## Problema

En numerosos condados a lo largo de Estados Unidos, el incremento en los costos de vivienda ha sido una preocupación creciente, no solo por su impacto directo en la asequibilidad de la vivienda, sino también por sus posibles efectos en el aumento de la población sin hogar. Identificar las dinámicas precisas entre estos factores es crucial para desarrollar políticas efectivas de vivienda y programas de asistencia social. Sin embargo, la relación entre el costo de la vivienda y el número de personas sin hogar es compleja y puede estar confundida por variables omitidas, como el desempleo o las políticas locales, lo que dificulta obtener estimaciones causales claras.

Nuestra hipótesis plantea que el costo promedio de renta en un condado tiene un impacto significativo en la cantidad de personas sin hogar en ese mismo condado. Para explorar esta relación de manera más precisa y controlar la posible endogeneidad de la variable de costo de vivienda, utilizamos el costo promedio de renta de los condados colindantes en el periodo de medida anterior como variable instrumental. Esperamos demostrar que, al aislar la influencia de otros factores, un aumento en el costo de la renta contribuye directamente al incremento en el número de personas sin hogar, proporcionando así evidencia que podría ser utilizada para guiar intervenciones y políticas públicas efectivas.

## Variables Instrumentales

En análisis estadístico, a menudo nos enfrentamos al problema de la endogeneidad, que ocurre cuando hay una correlación entre una variable explicativa $X$ y el término de error $U$. Esta correlación puede surgir de una variable omitida que influye simultáneamente en $X$, y en la variable dependiente $Y$, generando estimaciones sesgadas y conclusiones erróneas en modelos de regresión lineal. Para abordar esta complicación, uno de los enfoques más efectivos es el uso de variables instrumentales. Este método nos permite aislar el efecto verdadero de $X$ sobre $Y$, proporcionando una estimación más precisa de la relación causal.

### Definición y supuestos

Una variable $Z$ se considera instrumental si cumple con los siguientes supuestos:

-   Relevancia: $Z$ debe estar correlacionada con la variable explicativa $X$, pero no necesariamente con la variable dependiente $Y$ (Que $Z$ tenga efecto sobre $Y$). Esto se verifica a través de la condición:

$$
cov( X_i, Z_i)\neq 0
$$

-   Exogeneidad: $Z$ no debe estar correlacionada con el término de error $U$, garantizando que no está afectada por las variables omitidas que influyen en $Y$. Esto asegura que los efectos estimados no están sesgados por variables no observadas:

$$
cov(U_i, Z_i) = 0
$$

-   Restricción de Exclusión: $Z$ solo debe influir en $Y$ a través de $X$ y no debe tener ningún efecto directo o a través de otros canales no observados. Esta condición es crucial para asegurar que la relación causal que medimos es exclusivamente a través de $X$: 

$$
cov(Y_i,Z_i | X_i)=0
$$

## Datos

```{r}
data <- read.csv("./metodos_lineales_data.csv")
#data[is.na(data$Previous_CoC_Neighbor_Median_Rent), ]
# los primeros periodos están en null por lo que para hacer la regresión filtramos
data <- na.omit(data, cols = "Previous_CoC_Neighbor_Median_Rent")
summary(lm(Overall_Homeless ~ Previous_CoC_Neighbor_Median_Rent, data = data))
```

-   `Year`: Año del registro. (2013 - 2022)

-   `CoC_Number`: Identificador numérico del Continuum of Care (CoC).

-   `CoC_Name`: Nombre descriptivo del CoC.

-   `Overall_Homeless`: Cantidad total de personas sin hogar.

-   `Chronic_Homeless`: Cantidad de personas sin hogar crónicamente.

-   `Non-Chronic_Homeless`: Cantidad de personas sin hogar no crónicamente.

-   `Actual_CoC_Median_Rent`: Renta media en el área del CoC.

-   `Previous_CoC_Neighbor_Median_Rent`: Renta media en los CoCs vecinos.

-   `State`: Estado en EE.UU. donde se encuentra el Continuum of Care (CoC).

-   `CoC_AVG_Median_Household_Income`: Ingreso medio del hogar promedio en el área del CoC.

-   `CoC_Population_Estimate`: Estimación de la población total en el área del CoC.

-   `Poverty_Percentage`: Porcentaje de la población bajo el umbral de pobreza en el área del CoC.

-   `CoC_Civilian_Labor_Force`: Tamaño de la fuerza laboral civil en el área del CoC.

-   `Unemployment_Rate`: Tasa de desempleo en el área del CoC.

-   `Party_Affiliation`: Afiliación política predominante en el área del CoC.

-   `Vote_Percentage`: Porcentaje de votos obtenidos por el partido predominante en las últimas elecciones.

-   `CoC_Poverty_Estimate_Age_0_17`: Estimación del número de menores de 18 años en situación de pobreza en el área del CoC.

-   `Birth_Rate`: Tasa de natalidad en el área del CoC.

-   `Death_Rate`: Tasa de mortalidad en el área del CoC.

-   `International_Migration_Rate`: Tasa de migración internacional en el área del CoC.

-   `Domestic_Migration_Rate`: Tasa de migración doméstica dentro del país en el área del CoC.

Agregamos una varibale dummy llamada `Party_Democrat`

```{r}
data$Party_Democrat <- as.integer(data$Party_Affiliation == 'Democrat')
```

```{r}
str(data)
```

```{r}
summary(data)
```


```{r}
correlation_matrix <- cor(data %>% select_if(is.numeric))
corrplot(correlation_matrix, method = "ellipse")
```


## Análisis

1.  Regresión simple

```{r}
model <- lm(Overall_Homeless ~ Actual_CoC_Median_Rent, data = data)
summary(model)
```

En este modelo, el coeficiente de `Actual_CoC_Median_Rent` es significativamente positivo, sugiriendo que un incremento de \$1 en la renta media del condado está asociado con un aumento de aproximadamente 4.439 personas sin hogar, lo que indica una relación directa entre el costo de vivienda y la falta de vivienda. El alto nivel de significancia estadística (`p < 2e-16`) confirma la robustez de esta relación. Sin embargo, el bajo R-cuadrado de 0.0684 implica que este modelo solo explica un 6.84% de la variabilidad en la falta de vivienda, señalando que otros factores no considerados en el modelo también son relevantes.

```{r}
# Gráfica 1: Relación entre X:"Renta Media" y Y:"Cantidad Homeless"
# Representación visual de la relación entre la renta media por Continuum of Care (CoC) 
# y el número de personas sin hogar (en miles) para cada año entre 2013 y 2022. 

ggplot(data = data, aes(x = Actual_CoC_Median_Rent, y = Overall_Homeless)) + 
    geom_point(aes(color=as.factor(Year)),alpha = 0.5) +  # Ajusta la transparencia
    geom_smooth(method = "lm", se = TRUE, aes(group=1)) +  # Añade intervalos de confianza
    scale_y_log10()+
    scale_x_log10()+
  labs(title = "Relación entre Renta Media y cantidad de Homeless",
       x = "Renta Media (en dólares)",
       y = "Número de Homeless",
       color = "Año",
       caption = "Datos a nivel CoC, por año (2013-2022).")
```
* Puntos en color para representar diferentes años. Podemos observar que la renta es mayor en los años más recientes.
* Línea de tendencia sugiere una correlación positiva entre la renta media y la cantidad de personas sin hogar.
* Por la escala logaritmica, las diferencias visuales son más pronunciadas y la intensidad de la tendencia puede verse afectada, pero existe relación.

2.  Regresión con todas las variables

```{r}
# Multiple linear regression with several predictors
model2 <- lm(Overall_Homeless ~ Actual_CoC_Median_Rent +
               CoC_AVG_Median_Household_Income + CoC_Population_Estimate + 
               Poverty_Percentage + CoC_Civilian_Labor_Force +
               Unemployment_Rate + Vote_Percentage + 
               CoC_Poverty_Estimate_Age_0_17 + Birth_Rate + 
               Death_Rate + International_Migration_Rate + Domestic_Migration_Rate,
             data = data)
summary(model2)
```

Este modelo más complejo incorpora varias variables adicionales y muestra que el costo de renta sigue siendo un predictor significativo del número de personas sin hogar, con un coeficiente aumentado a 5.45, lo cual es estadísticamente significativo (`p < 2e-16`). El incremento en R-cuadrado a 0.539 indica que el modelo ahora explica aproximadamente el 53.9% de la variabilidad en la falta de vivienda, mostrando una mejora considerable respecto al modelo simple. Esto demuestra la importancia de considerar múltiples factores como ingresos del hogar, tamaño de la población y la fuerza laboral en el análisis de la falta de vivienda.

3.  Regresión con variables significativas

```{r}
# Multiple linear regression with several predictors
model3 <- lm(Overall_Homeless ~ Actual_CoC_Median_Rent +
               CoC_AVG_Median_Household_Income + CoC_Population_Estimate + 
               CoC_Civilian_Labor_Force +
               Vote_Percentage + 
               CoC_Poverty_Estimate_Age_0_17 + Birth_Rate + 
               Death_Rate + International_Migration_Rate, 
             data = data)
summary(model3)
```

Al ajustar el modelo solo con variables que mostraron significancia estadística, se mantiene un alto R-cuadrado de 0.539, lo que indica que las variables seleccionadas retienen su capacidad explicativa sin la carga de variables no significativas. El coeficiente para el costo de renta ajustada muestra un impacto de 5.25 personas sin hogar por cada aumento de \$1 en la renta, subrayando la persistente influencia significativa del costo de vivienda (`p < 2e-16`). La precisión del modelo, reflejada por un error estándar residual de 3310, y su ajuste mejorado resaltan la relevancia de estas variables en estudios de falta de vivienda.

### Variable Instrumental
4.  Regresión simple

```{r}
# First Stage: Regress Actual_CoC_Median_Rent on Previous_CoC_Neighbor_Median_Rent and other exogenous variables
first_stage_model <- lm(Actual_CoC_Median_Rent ~ Previous_CoC_Neighbor_Median_Rent, 
                        data = data)
data$fitted_Actual_CoC_Median_Rent <- fitted(first_stage_model)

# Second Stage: Regress Overall_Homeless on the fitted values from the first stage and other exogenous variables
second_stage_model <- lm(Overall_Homeless ~ fitted_Actual_CoC_Median_Rent, 
                         data = data)
summary(second_stage_model)
```

Este modelo utiliza la renta actual predicha, ajustada por la renta de condados vecinos, como una variable instrumental para aislar el efecto del costo de la vivienda sobre la falta de vivienda. El coeficiente de `fitted_Actual_CoC_Median_Rent` es de 3.661, lo que indica que un aumento de \$1 en la renta media ajustada se asocia con un aumento de aproximadamente 3.661 en el número de personas sin hogar, con una significancia estadística extremadamente alta (`p < 2e-16`). Aunque el modelo tiene un R-cuadrado bajo (0.0366), esto sugiere que otras variables no incluidas podrían estar influyendo en la falta de vivienda. El modelo confirma la relevancia del costo de la vivienda pero también destaca la necesidad de considerar otros factores o de aplicar correcciones para los errores estándar para mejorar la estimación.

5.  Regresión con todas las variables

```{r}
# First Stage: Regress Actual_CoC_Median_Rent on Previous_CoC_Neighbor_Median_Rent and other exogenous variables
first_stage_model2 <- lm(Actual_CoC_Median_Rent ~ Previous_CoC_Neighbor_Median_Rent + 
                        CoC_AVG_Median_Household_Income + CoC_Population_Estimate + 
                        Poverty_Percentage + CoC_Civilian_Labor_Force + 
                        Unemployment_Rate + Vote_Percentage + 
                        CoC_Poverty_Estimate_Age_0_17 + Birth_Rate + Death_Rate + 
                        International_Migration_Rate + Domestic_Migration_Rate, 
                      data = data)
data$fitted_Actual_CoC_Median_Rent2 <- fitted(first_stage_model2)

# Second Stage: Regress Overall_Homeless on the fitted values from the first stage and other exogenous variables
second_stage_model2 <- lm(Overall_Homeless ~ fitted_Actual_CoC_Median_Rent2 +
                         CoC_AVG_Median_Household_Income + CoC_Population_Estimate + Poverty_Percentage + 
                         CoC_Civilian_Labor_Force + Unemployment_Rate + Vote_Percentage + CoC_Poverty_Estimate_Age_0_17 + 
                         Birth_Rate + Death_Rate + International_Migration_Rate + Domestic_Migration_Rate, data = data)
summary(second_stage_model2)
```

En este enfoque, la renta media ajustada mediante variables instrumentales se combina con un amplio rango de controles socioeconómicos y demográficos. El coeficiente para `fitted_Actual_CoC_Median_Rent2` es 5.53, mostrando un fuerte impacto del costo de la vivienda sobre la falta de vivienda (`p < 2e-16`). El R-cuadrado de 0.525 indica que el modelo es capaz de explicar más de la mitad de la variabilidad en la falta de vivienda. Aunque los errores estándar podrían necesitar ajustes debido a la posible propagación del error de la primera etapa, la significancia estadística de la renta ajustada refuerza su importancia como factor clave. Los resultados también subrayan la complejidad del fenómeno, con múltiples variables contribuyendo significativamente.

6.  Regresión con variables significativas

```{r}
# First Stage: Regress Actual_CoC_Median_Rent on Previous_CoC_Neighbor_Median_Rent and other exogenous variables
first_stage_model3 <- lm(Actual_CoC_Median_Rent ~ Previous_CoC_Neighbor_Median_Rent + 
                        CoC_AVG_Median_Household_Income + CoC_Population_Estimate + 
                        CoC_Civilian_Labor_Force + 
                        Vote_Percentage + 
                        CoC_Poverty_Estimate_Age_0_17 + Birth_Rate + Death_Rate + 
                        International_Migration_Rate, 
                      data = data)
data$fitted_Actual_CoC_Median_Rent3 <- fitted(first_stage_model3)

# Second Stage: Regress Overall_Homeless on the fitted values from the first stage and other exogenous variables
second_stage_model3 <- lm(Overall_Homeless ~ fitted_Actual_CoC_Median_Rent3 +
                         CoC_AVG_Median_Household_Income + CoC_Population_Estimate + 
                         CoC_Civilian_Labor_Force + 
                         Vote_Percentage + 
                         CoC_Poverty_Estimate_Age_0_17 + Birth_Rate + Death_Rate + 
                         International_Migration_Rate, data = data)
summary(second_stage_model3)
```

Este modelo optimiza el análisis al centrarse en variables significativas junto con la renta ajustada como variable instrumental. El coeficiente de `fitted_Actual_CoC_Median_Rent3` de 5.41 sugiere un vínculo robusto y significativo entre el costo de la vivienda y el número de personas sin hogar (`p < 2e-16`). El modelo mantiene un R-cuadrado importante de 0.524, demostrando que, a pesar de la simplificación, las variables seleccionadas explican una proporción considerable de la variabilidad en la falta de vivienda. La persistencia de la significancia estadística en las variables clave enfatiza su relevancia para entender y abordar la falta de vivienda. Aunque el análisis de errores estándar podría ser necesario para asegurar la precisión de las estimaciones, la consistencia en los resultados subraya la fiabilidad de las conclusiones.

### Regresión Poisson

Ya que 'Overall_Homeless' es un conteo de personas sin hogar, suena sensato modelar esta variable con una regresión Poisson. Para ello, ajustamos un Modelo Lineal Generalizado.


```{r}
poisson_model <- glm(Overall_Homeless ~ Actual_CoC_Median_Rent + 
                       Previous_CoC_Neighbor_Median_Rent + 
                       CoC_AVG_Median_Household_Income + CoC_Population_Estimate +
                       Poverty_Percentage + Unemployment_Rate + Party_Democrat +
                       International_Migration_Rate + Domestic_Migration_Rate,
                     family = poisson(link = "log"), data = data)
summary(poisson_model)
```

* El coeficiente de la variable Actual_CoC_Median_Rent nos dice que existe una relación positiva con la variable objetivo. Por cada dolar de incremento, el logaritmo del número esperado de personas sin hogar aumenta 0.00143.
* Contrario a las suposiciones previas, el coeficiente negativo de Previous_CoC_Neighbor_Median_Rent indica que al aumentar la renta mediana de los vecinos en el periodo anterior, disminuye el número de personas sin hogar. También hay que hacer notar que el valor del estimador es bastante bajo.
* Podemos notar que las únicas variables que tienen una relación negativa con la objetivo es Previous_CoC_Neighbor_Median_Rent y CoC_AVG_Median_Household_Income.
* Todos los coeficientes son estadísticamente significativos (p < 0.001), e indican (la mayoría) que son distintos de cero en la población. Así, tienen un efecto sobre nuestra variable dependiente.
* El resutlado de Residual deviance nos interesa que sea cercana a cero. Muestra la desviación del modelo con todas las variables. Al ser demasiado grande nos genera dudas, pues la diferencia nos indica que el modelo sí puede explciar una parte de la variabilidad en los homeless, pero para nada es perfecta.
* De la misma manera, nuestro Criterio de Akaike está muy elevado. Esto nos hace levantar sospechas.

#### Cálculo de la Devianza
```{r}
# Cálculo de la Devianza
deviance_null <- poisson_model$null.deviance
deviance_model <- poisson_model$deviance
deviance_r2 <- 1 - (deviance_model / deviance_null)

# Imprimir resultados
cat("Deviance R²: ", deviance_r2, "\n")
```

* El valor de la Devianza la utilizamos para evaluar la calidad de ajuste de nuestro modelo de regresión. 
* El valor sugiere que el modelo explica aprox el 79.51% de la variabilidad en los conteos. Suena bastante bien; ajusta de manera buena a los datos. 
* Pero se nos olvidó comprobar una cosa.
* Calculamos la media y la varianza para buscar la llamada "sobredisposición".
* La sobredisposición es cuando la varianza de los datos es mayor que la media.


```{r}
mean_response <- mean(data$Overall_Homeless)
variance_response <- var(data$Overall_Homeless)

cat("Media de Total de Homeless: ",mean_response)
cat("\nVarianza de Total de Homeless: ",variance_response)
```

```{r}
# Calcular la estadística de dispersión
dispersion_stat <- sum(resid(poisson_model, type = "pearson")^2) / poisson_model$df.residual
cat("\nEstadística de dispersión: ",dispersion_stat)

# Test de sobredispersión
dispersion_test <- dispersiontest(poisson_model, trafo = 1)
cat("\n\nPrueba de sobredisposición:\n")
dispersion_test

```

* Al tener una varianza abismalmente mayor que la media, entraríamos en el problema de contradecir la suposición principal de la utilización de un modelo Poisson: que la media y la varianza son iguales.
* El test de sobredispersión confirma nuestro error. El valor cercano a 1 indica que la varianza es igual a la media. Dado que la nuestra es de 779, claramente observamos que la media y la varianza no son iguales.
* Así, el modelo Poisson no es el adecuado para el análisis de estos datos, pues podemos subestimar los errores de los estimadores. 
* Tal vez por eso sonaban sospechosas los resultados previos.


