---
title: 'Análisis de Variable Instrumental en Homeless'
author: "Mateo, Sebastián, Genaro"
published_date: "31/01/2024"
echo: true #código
include: true #imprimir
format: pdf
editor: visual
output:
  pdf_document: 
    latex_engine: xelatex
editor_options:
  chunk_output_type: console
---

```{r, include=FALSE}
knitr::opts_chunk$set(echo = TRUE, 
                      comment = NULL, 
                      fig.width=12, 
                      fig.height=8, 
                      fig.align = "center")
options(width = 160)
options(digits = 3)

#install.packages(c("lmtest", "AER"))
library(tidyverse)
library(stats)
library(lmtest)
library(AER) #applied econometris
library(GGally)
library(dplyr)
library(ggcorrplot)
library(ggplot2)
library(gridExtra)
library(corrplot)
library(MASS)

```

## Problema

En numerosos condados a lo largo de Estados Unidos, el incremento en los costos de vivienda ha sido una preocupación creciente, no solo por su impacto directo en la asequibilidad de la vivienda, sino también por sus posibles efectos en el aumento de la población sin hogar. Identificar las dinámicas precisas entre estos factores es crucial para desarrollar políticas efectivas de vivienda y programas de asistencia social. Sin embargo, la relación entre el costo de la vivienda y el número de personas sin hogar es compleja y puede estar confundida por variables omitidas, como el desempleo o las políticas locales, lo que dificulta obtener estimaciones causales claras.

Nuestra hipótesis plantea que el costo promedio de renta en un condado tiene un impacto significativo en la cantidad de personas sin hogar en ese mismo condado. Para explorar esta relación de manera más precisa y controlar la posible endogeneidad de la variable de costo de vivienda, utilizamos el costo promedio de renta de los condados colindantes en el periodo de medida anterior como variable instrumental. Esperamos demostrar que, al aislar la influencia de otros factores, un aumento en el costo de la renta contribuye directamente al incremento en el número de personas sin hogar, proporcionando así evidencia que podría ser utilizada para guiar intervenciones y políticas públicas efectivas.

## Variables Instrumentales

En análisis estadístico, a menudo nos enfrentamos al problema de la endogeneidad, que ocurre cuando hay una correlación entre una variable explicativa $X$ y el término de error $U$. Esta correlación puede surgir de una variable omitida que influye simultáneamente en $X$, y en la variable dependiente $Y$, generando estimaciones sesgadas y conclusiones erróneas en modelos de regresión lineal. Para abordar esta complicación, uno de los enfoques más efectivos es el uso de variables instrumentales. Este método nos permite aislar el efecto verdadero de $X$ sobre $Y$, proporcionando una estimación más precisa de la relación causal.

### Definición y supuestos

Una variable $Z$ se considera instrumental si cumple con los siguientes supuestos:

-   Relevancia: $Z$ debe estar correlacionada con la variable explicativa $X$, pero no necesariamente con la variable dependiente $Y$ (Que $Z$ tenga efecto sobre $Y$). Esto se verifica a través de la condición:

$$
cov( X_i, Z_i)\neq 0
$$

-   Exogeneidad: $Z$ no debe estar correlacionada con el término de error $U$, garantizando que no está afectada por las variables omitidas que influyen en $Y$. Esto asegura que los efectos estimados no están sesgados por variables no observadas:

$$
cov(U_i, Z_i) = 0
$$

-   Restricción de Exclusión: $Z$ solo debe influir en $Y$ a través de $X$ y no debe tener ningún efecto directo o a través de otros canales no observados. Esta condición es crucial para asegurar que la relación causal que medimos es exclusivamente a través de $X$: 

$$
cov(Y_i,Z_i | X_i)=0
$$

## Datos

```{r}
data <- read.csv("./metodos_lineales_data.csv")
#data[is.na(data$Previous_CoC_Neighbor_Median_Rent), ]
# los primeros periodos están en null por lo que para hacer la regresión filtramos
data <- na.omit(data, cols = "Previous_CoC_Neighbor_Median_Rent")
summary(lm(Overall_Homeless ~ Previous_CoC_Neighbor_Median_Rent, data = data))
```

-   `Year`: Año del registro. (2013 - 2022)

-   `CoC_Number`: Identificador numérico del Continuum of Care (CoC).

-   `CoC_Name`: Nombre descriptivo del CoC.

-   `Overall_Homeless`: Cantidad total de personas sin hogar.

-   `Chronic_Homeless`: Cantidad de personas sin hogar crónicamente.

-   `Non-Chronic_Homeless`: Cantidad de personas sin hogar no crónicamente.

-   `Actual_CoC_Median_Rent`: Renta media en el área del CoC.

-   `Previous_CoC_Neighbor_Median_Rent`: Renta media en los CoCs vecinos.

-   `State`: Estado en EE.UU. donde se encuentra el Continuum of Care (CoC).

-   `CoC_AVG_Median_Household_Income`: Ingreso medio del hogar promedio en el área del CoC.

-   `CoC_Population_Estimate`: Estimación de la población total en el área del CoC.

-   `Poverty_Percentage`: Porcentaje de la población bajo el umbral de pobreza en el área del CoC.

-   `CoC_Civilian_Labor_Force`: Tamaño de la fuerza laboral civil en el área del CoC.

-   `Unemployment_Rate`: Tasa de desempleo en el área del CoC.

-   `Party_Affiliation`: Afiliación política predominante en el área del CoC.

-   `Vote_Percentage`: Porcentaje de votos obtenidos por el partido predominante en las últimas elecciones.

-   `CoC_Poverty_Estimate_Age_0_17`: Estimación del número de menores de 18 años en situación de pobreza en el área del CoC.

-   `Birth_Rate`: Tasa de natalidad en el área del CoC.

-   `Death_Rate`: Tasa de mortalidad en el área del CoC.

-   `International_Migration_Rate`: Tasa de migración internacional en el área del CoC.

-   `Domestic_Migration_Rate`: Tasa de migración doméstica dentro del país en el área del CoC.

Agregamos una varibale dummy llamada `Party_Democrat`

```{r}
data$Party_Democrat <- as.integer(data$Party_Affiliation == 'Democrat')
```

```{r}
str(data)
```

```{r}
summary(data)
```

```{r fig.asp = T, echo=FALSE}
# Function to insert line breaks into column names
insert_line_breaks <- function(name, width = 15) {
  sapply(strsplit(name, "(?<=.{15})", perl = TRUE), paste, collapse = "\n")
}

aux <- data

# Apply the function to the column names
new_column_names <- sapply(colnames(aux), insert_line_breaks)

# Rename the columns in the data
colnames(aux) <- new_column_names

# Generate the correlation matrix
correlation_matrix <- cor(aux %>% select_if(is.numeric))

# Plot the correlation matrix with improved readability
# Plot the correlation matrix with improved readability
p <- ggcorrplot::ggcorrplot(correlation_matrix, method = "circle", type = "upper", lab = FALSE, 
                            title = "Correlation Matrix", ggtheme = ggplot2::theme_minimal()) +
     theme(
       axis.text.x = element_text(size = 12, angle = 45, hjust = 1),  # Adjust x-axis text size and angle
       axis.text.y = element_text(size = 12),  # Adjust y-axis text size
       plot.title = element_text(size = 20, face = "bold")  # Adjust title size and style
     )

# Display the plot
print(p)
```

```{r}
correlation_matrix <- cor(data %>% select_if(is.numeric))
R <- round(correlation_matrix, 3)
corrplot(correlation_matrix, method = "ellipse")
```

## Análisis

```{r}
model <- lm(Overall_Homeless ~ Actual_CoC_Median_Rent, data = data)
summary(model)
```

R cuadrada bajo por lo que teníamos razón diciendo que hay más cosas afectando a los homeless aparte de la renta. (?)

```{r}
# Multiple linear regression with several predictors
model2 <- lm(Overall_Homeless ~ Actual_CoC_Median_Rent +
               CoC_AVG_Median_Household_Income + CoC_Population_Estimate + 
               Poverty_Percentage + CoC_Civilian_Labor_Force +
               Unemployment_Rate + Vote_Percentage + 
               CoC_Poverty_Estimate_Age_0_17 + Birth_Rate + 
               Death_Rate + International_Migration_Rate + Domestic_Migration_Rate, 
             data = data)
summary(model2)
```

Regresión solo con variables significativas

```{r}
# Multiple linear regression with several predictors
model3 <- lm(Overall_Homeless ~ Actual_CoC_Median_Rent +
               CoC_AVG_Median_Household_Income + CoC_Population_Estimate + 
               CoC_Civilian_Labor_Force +
               Vote_Percentage + 
               CoC_Poverty_Estimate_Age_0_17 + Birth_Rate + 
               Death_Rate + International_Migration_Rate, 
             data = data)
summary(model3)
```

### Variable Instrumental

```{r}
# First Stage: Regress Actual_CoC_Median_Rent on Previous_CoC_Neighbor_Median_Rent and other exogenous variables
first_stage_model <- lm(Actual_CoC_Median_Rent ~ Previous_CoC_Neighbor_Median_Rent, 
                        data = data)
data$fitted_Actual_CoC_Median_Rent <- fitted(first_stage_model)

# Second Stage: Regress Overall_Homeless on the fitted values from the first stage and other exogenous variables
second_stage_model <- lm(Overall_Homeless ~ fitted_Actual_CoC_Median_Rent, 
                         data = data)
summary(second_stage_model)
```

Los errores estandar están mal pero las betas son correctas, la U del modelo es diferente que la U de la étapa en la segunda etapa estoy utilizando la renta actual predicha entonces tiene otro error sumado

me fijo más en como son las betas para ver el efecto sobre los homeless  
bartik instruments. problemas en probar exogeneidad
restricción de exclución. problema por que la periferia influye 

si instrumento es exogeno, controles no deberían afectar
controles deben pasar una prueba de balance, 
pruebas placebo regresar controles y no debería haber efecto 

```{r}
# First Stage: Regress Actual_CoC_Median_Rent on Previous_CoC_Neighbor_Median_Rent and other exogenous variables
first_stage_model2 <- lm(Actual_CoC_Median_Rent ~ Previous_CoC_Neighbor_Median_Rent + 
                        CoC_AVG_Median_Household_Income + CoC_Population_Estimate + 
                        Poverty_Percentage + CoC_Civilian_Labor_Force + 
                        Unemployment_Rate + Vote_Percentage + 
                        CoC_Poverty_Estimate_Age_0_17 + Birth_Rate + Death_Rate + 
                        International_Migration_Rate + Domestic_Migration_Rate, 
                      data = data)
data$fitted_Actual_CoC_Median_Rent2 <- fitted(first_stage_model2)

# Second Stage: Regress Overall_Homeless on the fitted values from the first stage and other exogenous variables
second_stage_model2 <- lm(Overall_Homeless ~ fitted_Actual_CoC_Median_Rent2 +
                         CoC_AVG_Median_Household_Income + CoC_Population_Estimate + Poverty_Percentage + 
                         CoC_Civilian_Labor_Force + Unemployment_Rate + Vote_Percentage + CoC_Poverty_Estimate_Age_0_17 + 
                         Birth_Rate + Death_Rate + International_Migration_Rate + Domestic_Migration_Rate, data = data)
summary(second_stage_model2)
```

Variables instrumental solo con significativos

```{r}
# First Stage: Regress Actual_CoC_Median_Rent on Previous_CoC_Neighbor_Median_Rent and other exogenous variables
first_stage_model3 <- lm(Actual_CoC_Median_Rent ~ Previous_CoC_Neighbor_Median_Rent + 
                        CoC_AVG_Median_Household_Income + CoC_Population_Estimate + 
                        CoC_Civilian_Labor_Force + 
                        Vote_Percentage + 
                        CoC_Poverty_Estimate_Age_0_17 + Birth_Rate + Death_Rate + 
                        International_Migration_Rate, 
                      data = data)
data$fitted_Actual_CoC_Median_Rent3 <- fitted(first_stage_model3)

# Second Stage: Regress Overall_Homeless on the fitted values from the first stage and other exogenous variables
second_stage_model3 <- lm(Overall_Homeless ~ fitted_Actual_CoC_Median_Rent3 +
                         CoC_AVG_Median_Household_Income + CoC_Population_Estimate + 
                         CoC_Civilian_Labor_Force + 
                         Vote_Percentage + 
                         CoC_Poverty_Estimate_Age_0_17 + Birth_Rate + Death_Rate + 
                         International_Migration_Rate, data = data)
summary(second_stage_model3)
```

```{r}
#ivreg()
```


### Regresión Poisson


### Stepwise prediction 

```{r}
# Define the initial model with all variables except Chronic_Homeless and Non-Chronic_Homeless
full_model <- lm(Overall_Homeless ~ Actual_CoC_Median_Rent + CoC_AVG_Median_Household_Income +
                 CoC_Population_Estimate + Poverty_Percentage + CoC_Civilian_Labor_Force +
                 Unemployment_Rate + Vote_Percentage + CoC_Poverty_Estimate_Age_0_17 +
                 Birth_Rate + Death_Rate + International_Migration_Rate + Domestic_Migration_Rate, 
                 data = data)

# Perform stepwise regression using AIC as the criterion
stepwise_model <- stepAIC(full_model, direction = "both")

# Print the summary of the final model
summary(stepwise_model)
```

----
de aquí pa abajo creo que no lo pelen por ahora
```{r}
colnames(data)
```


```{r}

# Define the predictor variables
predictors <- data %>%
  dplyr::select(Actual_CoC_Median_Rent,
         Previous_CoC_Neighbor_Median_Rent, CoC_AVG_Median_Household_Income,
         CoC_Population_Estimate, Poverty_Percentage, CoC_Civilian_Labor_Force,
         Unemployment_Rate, Vote_Percentage, CoC_Poverty_Estimate_Age_0_17,
         Birth_Rate, Death_Rate, International_Migration_Rate, Domestic_Migration_Rate)
# Standardize the predictor variables
predictors_standardized <- scale(predictors)

# Perform PCA
pca <- prcomp(predictors_standardized, scale. = TRUE)
summary(pca)

# Determine the number of components to keep
explained_variance_ratio <- summary(pca)$importance[2,]
cumulative_variance_ratio <- cumsum(explained_variance_ratio)

plot(cumulative_variance_ratio, type = "b", pch = 19, xlab = "Number of Components", 
     ylab = "Cumulative Explained Variance", main = "Explained Variance by Principal Components")

# Select a sufficient number of components (e.g., those that explain at least 95% of the variance)
n_components <- which(cumulative_variance_ratio >= 0.95)[1]
principal_components_selected <- pca$x[, 1:n_components]

# Create a data frame for the selected principal components
principal_components_df <- data.frame(principal_components_selected)
colnames(principal_components_df) <- paste0('PC', 1:n_components)

# Add the response variable to the data frame
principal_components_df$Overall_Homeless <- data$Overall_Homeless

# Perform regression using the principal components as predictors
pca_model <- lm(Overall_Homeless ~ ., data = principal_components_df)
summary(pca_model)

# Extract all principal components for prediction
plot_data <- principal_components_df

# Predict values for plotting the regression line
plot_data$Predicted_Homeless <- predict(pca_model, newdata = plot_data)

# Create a data frame for plotting the first two principal components
plot_data_pca <- data.frame(PC1 = principal_components_selected[, 1], 
                            PC2 = principal_components_selected[, 2], 
                            Overall_Homeless = data$Overall_Homeless, 
                            Predicted_Homeless = plot_data$Predicted_Homeless)

# Plot the first two principal components with the regression line
ggplot(plot_data_pca, aes(x = PC1, y = PC2)) +
  geom_point(aes(color = Overall_Homeless), alpha = 0.6) +
  geom_smooth(aes(y = Predicted_Homeless), method = "lm", color = "blue", size = 1) +
  labs(title = "Regression Line on First Two Principal Components",
       x = "Principal Component 1", y = "Principal Component 2") +
  theme_minimal()
```


#### Primera etapa

Realizamos la regresión sobre la variable endógena `Actual_CoC_Median_Rent` sobre la variable instrumental (IV) `Previous_CoC_Neighbor_Median_Rent`

```{r}
# Primera etapa: Regresión de la renta actual sobre la renta de los vecinos
model_stage1 <- lm(Actual_CoC_Median_Rent ~ Previous_CoC_Neighbor_Median_Rent, data = data)

data$Fitted_CoC_Median_Rent <- fitted(model_stage1)

head(data$Fitted_CoC_Median_Rent)

```
